台灣高等法院民事判決　九十一年度上易字第一九九號
　　　上　訴　人　丙○○
　　　　　　　　　丁○○
　　　　　　　　　乙○○○
　　　被　上訴人　甲○○
右當事人間損害賠償等事件，上訴人對於中華民國九十一年一月二十八日臺灣基隆地
方法院九十年度訴字第八九號第一審判決提起上訴，本院判決如左：
    主    文
上訴駁回。
第二審訴訟費用由上訴人負擔。
    事實及理由
一、上訴人主張：伊等與訴外人童聰文因繼承而取得坐落基隆市○○段○○段二七地
　　號土地（下稱系爭土地）及其上門牌號碼基隆市○○路八十巷十號之磚造二層樓
　　房一棟（下稱系爭建物），伊等之應有部分各六分之一，合計為二分之一。民國
　　(下同)八十五年間被上訴人未經伊等同意，擅將系爭建物之樑柱、地板及部分牆
　　壁，改建為鋼筋水泥之三層新樓房，系爭建物因而滅失，致伊等所有權受到侵害
　　。系爭建物經原審法院囑託財團法人台灣經濟技術研究所（下稱台灣經濟研究所
    ）鑑定結果，認八十五年間之價值為新台幣（下同）二十二萬五千八百七十九元
　　，伊等應有部分合計為二分之一，依比例計算，被上訴人應賠償十一萬二千九百
　　四十元等語。爰依民法第一百八十四條第一項、第一百九十六條之規定，求為命
    被上訴人應給付十一萬二千九百四十元及自系爭建物改建完成時即八十五年三月
    三十日起至清償日止，按年息百分之五計算利息之判決（原審判命被上訴人應給
    付上訴人二萬一千五百元及自九十年四月十七日起至清償日止，按年息百分之五
    計算之利息。駁回上訴人其餘之請求。上訴人就其敗訴部分提起上訴。另上訴人
    訴請被上訴人拆屋還地部分，業經判決上訴人部分勝訴確定）。並上訴聲明：(一)
　　原判決駁回後開第二項之訴及該部分假執行聲請暨訴訟費用之裁判均廢棄。(二)被
　　上訴人應再給付上訴人九萬一千四百四十元及自九十年四月十七日起至清償日止
　　，按年息百分之五計算之利息。
二、被上訴人則以：系爭建物係伊夫童聰文與上訴人所共有，因年久失修，已成危樓
    。伊出資修繕，上訴人曾多次前來參觀均無異議。系爭建物修繕完成後，違章部
    分雖遭拆除，但原有合法部分未被拆除，與鄰屋間之共同壁仍在、樑柱未變、房
    屋前面之木板改貼壁磚，系爭建物價值較修繕前為高，上訴人並未受到損害。縱
    認有損害，系爭建物屋齡長達四十三年，依基隆市稅捐稽徵處函示，八十四年度
    時之現值為四萬三千元，依上訴人之應有部分計，其所受之損害為二萬一千五百
    元，上訴人請求伊再給付九萬一千四百四十元，顯無理由等語，資為抗辯。並答
    辯聲明：駁回上訴。
三、經查，系爭土地及建物為上訴人與訴外人童聰文共有，上訴人之應有部分各六分
    之一，合計二分之一。系爭建物原為建號九號之二層磚造樓房，八十五年一月一
    日被上訴人委請訴外人陳世良「翻修」系爭建物為Ｒ．Ｃ造三層樓房，於同年三
    月間修建完成，新建部分因不得補辦建造執照，經基隆市政府工務局認係違章建
    築，並於八十九年六月十四日予以拆除等事實，為兩造所不爭執，並有土地及建
    物登記謄本、契約書、基隆市政府工務局八十九年三月三日基府工管字第○○
    七一六二號函、八十九年三月八日基府違建字第一二一五號違章建築拆除通知書
    及照片在卷可按（見原法院九十年度基簡字第一三五號卷七—一四、二一─二六
    頁），復經原審法院勘驗現場屬實，製有勘驗筆錄、照片附卷可參（見原審卷九
    十年九月二十八日勘驗筆錄），堪信為真實。
四、次查，被上訴人於八十五年一月一日與訴外人陳世良簽訂「翻修」契約書，修建
    系爭建物之部分，包括：「(一)一樓、二樓、二樓半原有磚牆翻修打壁、粉工、塗
    裝等工程。(二)二樓半屋頂裝設工程。(三)一樓、二樓原有橫樑腐舊、斷裂，全部翻
    修工程。(四)二樓半原有橫樑腐舊、斷裂，全部翻修工程。(五)一樓大門白鐵製電動
    門一扇、白鐵門三扇。(六)一樓後面、二樓正面、二樓半正面白鐵製玻璃窗等工程
    」，有「翻修」契約書附卷可稽（見同上簡字卷一二、一三頁），顯見被上訴人
    係將系爭建物之部分木樑留存，而就建物其他重要結構之牆壁、門窗等，均先行
    破壞後，再以新建材重建。參以原審於九十年九月二十八日前往現場履勘結果為
    ：「系爭建物為磚造三層樓房，室內第二層樓地板及屋頂業經拆除一個大洞。屋
    頂目前以帆布覆蓋，目前無人居住其內。依屋內目前現況係改建前舊樑上舖鋼筋
    水泥為一樓樓地板」，有勘驗筆錄及照片六幀附於原審卷可稽。是該建物樓板等
    ，係被上訴人另以鋼筋水泥構建，足證被上訴人確係將系爭建物破壞而另行新建
    建物，則上訴人及童聰文等對於系爭建物之所有權即因而消滅。故被上訴人以系
    爭建物之合法部分未經拆除，上訴人未受有損害云云置辯，即非可採。
五、又，系爭建物因遭被上訴人拆除，致上訴人之所有權消滅，且不能回復原狀，已
    如前述，則上訴人依民法第二百十五條之規定，請求被上訴人以金錢賠償其損害
    ，自屬有理由，應予准許。查台灣經濟研究所雖曾鑑定系爭建物於八十五年間之
    價值為二十二萬五千八百七十九元，有鑑定報告書在卷可參（附原審卷），惟該
    所於九十年七月十九日鑑定時，因系爭建物已拆除不存在，故其係就「門牌號碼
    基隆市○○路八十巷十一號建物（即鄰房）之建材及使用情況鑑定系爭房屋之價
    值」，是該鑑定單位既非就系爭建物之建材予以鑑定，鑑定之基礎與實際有偏差
    ，則鑑定之結果自會失真，自不能以之為系爭建物價值之依據。本院參以系爭建
    物八十四年度、八十八年度之課稅現值均為四萬三千元，有八十七年期房屋稅籍
    證明書、基隆市稅捐稽徵處八十八年十二月十日八八基稅信分二字第一三六二七
    號函附原審卷可參，及被上訴人於另案八十八年度訴字第三七一號給付房屋修繕
    工程款事件（即被上訴人訴請上訴人給付系爭房屋修繕工程款事件）審理時，自
    承系爭建物之價值為四萬三千元，未因被上訴人之修繕、增建而增值等語（見本
    院卷三○頁），認系爭建物之價值應為四萬三千元。被上訴人主張系爭建物之價
    值為二十二萬五千八百七十九元，不惟與實際情形不符，且有違誠信原則，不可
    採。被上訴人就系爭建物之應有部分共計二分之一，其所得請求上訴人賠償之金
    額為二萬一千五百元。又本件給付並無確定期限，被上訴人所負金錢給付債務，
    應自起訴狀繕本送達被上訴人翌日即九十年四月十七日起算遲延利息。
六、綜上所述，上訴人主張依民法第一百八十四條第一項、第一百九十六條之規定，
    請求被上訴人再給付九萬一千四百四十元及自九十年四月十七日起至清償日止，
    按年息百分之五計算之利息，為無理由，不應准許。原審就此部分為上訴人敗訴
    之判決，及駁回其假執行之聲請，並無不合。上訴意旨指摘原判決此部分不當，
    求予廢棄改判，為無理由，應予駁回。
七、兩造其餘攻擊、防禦方法與判決結果無涉，無一一論述之必要，併此明。
八、據上論結，本件上訴為無理由，依民事訴訟法第四百四十九條第一項、第七十八
    條，判決如主文。
中　　　華　　　民　　　國　　九十一　　年　　　五　　　月　　二十八　　日
　　　　　　　　　　　　　　　　　民事第十四庭
　　　　　　　　　　　　　　　　　　　審判長法　官　張　劍　男
　　　　　　　　　　　　　　　　　　　　　　法　官　藍　文　祥
　　　　　　　　　　　　　　　　　　　　　　法　官　蔡　芳　齡
右正本係照原本作成。
不得上訴。
中　　　華　　　民　　　國　　九十一　　年　　　五　　　月　　三十一　　日
　　　　　　　　　　　　　　　　　　　　　　書記官　蔡　錦　輝
